【裁判字號】    97,審簡,5150
【裁判日期】    970929
【裁判案由】    毒品危害防制條例
【裁判全文】
臺灣高雄地方法院刑事判決            97年度審簡字第5150號
聲  請  人  臺灣高雄地方法院檢察署檢察官
被      告  甲○○
上列被告因毒品危害防制條例案件，經檢察官聲請以簡易判決處
刑（97年度毒偵字第5799號），本院判決如下：
    主  文
甲○○施用第二級毒品，累犯，處有期徒刑陸月，如易科罰金，
以新臺幣壹仟元折算壹日。
    事實及理由
一、甲○○前於民國87年間因施用毒品案件，經依本院以87 年
    度毒聲字第344 號裁定送觀察、勒戒後，認無繼續施用毒品
    之傾向，於87年7 月2 日釋放，由臺灣高雄地方法院檢察署
    檢察官以87年度偵字第13879 號為不起訴處分確定。又於87
    年間因施用毒品案件，經依本院以87年度毒聲字第3150號裁
    定送觀察、勒戒後，認有繼續施用毒品之傾向，再經本院以
    87 年 度毒聲字第3681號裁定送戒治處所強制戒治1 年，復
    經本院以88年度毒聲字第2847號裁定停止戒治，所餘戒治期
    間付保護管束，嗣於88年11月19日保護管束期間屆滿而執行
    完畢。復於89年間因施用毒品案件，經高雄地院以89年度毒
    聲字第9487號裁定送強制戒治，嗣經本院以90年度毒聲字第
    2710號裁定停止戒治，所餘戒治期間付保護管束，嗣再以90
    年度毒聲字第4942號裁定撤銷停止戒治，令入戒治處所施以
    強制戒治，於91年6 月22日強制戒治執行完畢釋放後，於前
    揭強制戒治執行完畢5 年內之92年8 月4 日施用第二級毒品
    安非他命，經本院判處有期徒刑1 年確定。又因違反毒品危
    害防制條例、家庭暴力防治法案件，分別經本院94年度簡字
    第6542號、94年度簡字第6930號及95年度簡字第1311號，判
    處有期徒刑3 月、5 月及6 月確定，接續執行於96年5 月14
    日縮刑期滿執行完畢。詎其仍不知悔改，基於施用第二級毒
    品甲基安非他命之犯意，於97年6 月21日21時10分許起回溯
    24 小 時內之某時，在不詳處所，施用第二級毒品甲基安非
    他命1 次，嗣其於同日20時50分許，因列管毒品人口而為警
    強制到案並採集其尿液送驗，檢驗結果呈第二級毒品安非他
    命、甲基安非他命陽性反應。
二、被告甲○○雖矢口否認施用第二級毒品犯行，辯稱其最近沒
    有施用毒品云云，惟被告上揭犯行，有正修科技大學超微量
    研究科技中心尿液檢驗報告、高雄縣政府警察局採尿室毒品
    人口到場採尿名冊及毒品列管人口基本資料查詢單各1 份附
    卷可稽，是被告上開所辯顯不足採，被告上揭犯行，堪以認
    定。
三、按毒品危害防制條例於92年7月9日修正公布，自93年1月9日
    施行，其中第20條、第23條將施用毒品之刑事處遇程序，區
    分為「初犯」及「5年內再犯」、「5年後再犯」。依其立法
    理由之說明：「初犯」，經觀察、勒戒或強制戒治後，應為
    不起訴處分或不付審理之裁定；經觀察、勒戒或強制戒治執
    行完畢釋放後，「5 年內再犯」者，因其再犯率甚高，原實
    施之觀察、勒戒及強制戒治既已無法收其實效，爰依法追訴
    或裁定交付審理。至於經觀察、勒戒或強制戒治執行完畢釋
    放後，「5 年後再犯」者，前所實施之觀察、勒戒或強制戒
    治已足以遮斷其施用毒品之毒癮，為期自新及協助其斷除毒
    癮，仍適用「初犯」規定，先經觀察、勒戒或強制戒治之程
    序。從而依修正後之規定，僅限於「初犯」及「5 年後再犯
    」2 種情形，始應先經觀察、勒戒或強制戒治程序。倘被告
    於5年內已再犯，經依法追訴處罰，縱其第3次（或第3 次以
    上）再度施用毒品之時間，在初犯經觀察、勒戒或強制戒治
    執行完畢釋放5年以後，惟其已不合於「5年後再犯」之規定
    ，且因其已於「5 年內再犯」，顯見其再犯率甚高，原實施
    觀察、勒戒或強制戒治，已無法收其實效，即應依該條例第
    10條處罰（最高法院95年度台非字第65號、96年度台非字第
    119號刑事判決及同院95年第7次刑事庭會議決議可參）。查
    本件被告前因施用毒品案件，經觀察、勒戒後，因有繼續施
    用傾向，經法院先後裁定令入戒治處所強制戒治、停止戒治
    付保護管束及撤銷停止戒治，再裁定令入戒治處所施以強制
    戒治，而於91年6 月22日強制戒治執行完畢，復於該次強制
    戒治執行完畢後5 年內即92年間再犯施用毒品案件，經法院
    判處有期徒刑1 年確定等情，有臺灣高雄地方法院檢察署刑
    案資料查註紀錄表及臺灣高等法院被告前案紀錄表各1 份附
    卷可參，是被告於初犯經強制戒治執行完畢後，5 年內已再
    犯上開施用毒品罪。雖本件再度施用毒品之時間，在其初犯
    經強制戒治執行完畢5 年之後，惟依前開說明，仍應依毒品
    危害防制條例第10條之規定處罰之。
四、次按甲基安非他命係毒品危害防制條例第2條第2項第2 款所
    稱之第二級毒品，故核被告所為，係犯該條例第10條第2 項
    之施用第二級毒品罪。又被告有上開前科紀錄，此有臺灣高
    等法院被告前案紀錄表1 份在卷可查，其於有期徒刑執行完
    畢後，於5 年內故意再犯本件有期徒刑以上之罪，為累犯，
    應依刑法第47條第1 項之規定加重其刑。爰酌被告前因施用
    毒品，並歷經觀察勒戒、強制戒治程序，均仍未能徹底戒絕
    吸毒惡行，顯見意志不堅，且犯後否認犯行等一切情狀，量
    處如主文所示之刑，並審酌本案犯罪情節、被告之資力、智
    識及教育程度等，諭知如主文所示之易科罰金折算標準。
五、依刑事訴訟法第449 條第1 項前段、第3 項，毒品危害防制
    條例第10條第2 項，刑法第11條前段、第47條第1 項前段、
    第41條第1 項前段，逕以簡易判決處刑如主文。
六、如不服本判決，得自收受送達之日起10日內，向本院提起上
    訴。
中    華    民    國    97    年    9     月    29    日
                    高雄簡易庭  法  官  陳俊宏
以上正本證明與原本無異。
如不服本判決，應於判決送達後10日內，向本院提出上訴狀。
中    華    民    國    97    年    9     月    30    日
                                書記官  鄭裕一
附錄本判決論罪之法條：
毒品危害防制條例第10條
施用第一級毒品者，處 6 月以上 5 年以下有期徒刑。
施用第二級毒品者，處 3 年以下有期徒刑。


司法院資訊處製作；財團法人民間司法改革基金會備份。
